臺灣臺中地方法院交通事件裁定　　　　 94年度交聲字第577號
原處分機關　交通部公路總局臺中區監理所
受處分人　　眾成管理顧問股份有限公司
代表人　　　翁頌道
上列受處分人因違反道路交通管理處罰條例案件，對於交通部公
路總局臺中區監理所民國九十四年七月二十、二十一日所為之二
件裁決（中監違字第裁六○─Ｆ00000000、Ｇ0000
0000號裁決書），聲明異議，本院裁定如下：
    主  文
原處分撤銷。
    理  由
一、按逕行舉發者，應按已查明之資料填註車牌號碼、車輛種類
    、車主姓名或地址，並於通知單上方空白處加註逕行舉發之
    文字後，由舉發機關送達被通知人。又逕行舉發違反道路交
    通管理事件，經汽車所有人依通知單之應到案日期前到案，
    並告知違規駕駛人姓名、身分證統一編號及住址者，處罰機
    關應即另行通知違規駕駛人到案依法處理；逾應到案日期，
    處罰機關應依本條例第八十五條第三項規定處罰該汽車所有
    人。又違反道路交通管理事件，行為人認為舉發之事實與違
    規情形相符者，得於接獲通知單後，親自或委託他人持該通
    知單，不經裁決向指定之處所，逕依裁罰基準執行並繳納罰
    鍰結案。違反道路交通管理事件統一裁罰基準及處理細則（
    下稱處理細則）第十一條第一項第三款、第二十四條、第四
    十八條第一項分別定有明文。揆諸上開處理細則之規定，無
    非在使逕行舉發之違規人（受處分人）得以釐清責任歸屬及
    得以處罰標準在限期內自動繳納罰款。是受處分人自應先受
    舉發違反道路交通管理事件通知單之通知，其始能知悉應到
    案日期，否則受處分人即無從知悉應到案日期，主管機關未
    經合法送達逕行裁決，其裁決程序即屬不適法。
二、本件受處分人眾成管理顧問股份有限公司略以：原處分機關
    就聲請人二次違規行為，延遲至三年後才作成裁決通知應繳
    納罰鍰，表示聲請人在監理機關登記之地址無法接收違規單
    ，查公司地址迄未變更，原通知單大樓管理委員會退回原因
    係「收件人不在」、「聯絡不到」，並非遷居不明，否則原
    裁決通知也必無法送達，且原處分機關並未為第二次送達即
    為裁決，裁決竟延遲至三年之久；裁決單位不能以延遲通知
    之過失，卻要求無限期查證責任義務，聲請人不能甘服，請
    核察撤銷原處分，爰聲明異議等語。
三、查本件受處分人眾成管理顧問股份有限公司，其所有之車號
    Ｙ三─八四九九號自用小貨車，有如交通部公路總局臺中區
    監理所，於民國九十四年七月二十、二十一日以中監違字第
    裁六○─Ｆ00000000、Ｇ00000000號裁決
    書，所載舉發違規事實欄所示之違規行為，固有舉發違反道
    路交通管理事件通知單影本二紙為證，惟受處分人以上開情
    詞置辯。經查：處理違反道路交通管理事件，有關文書送達
    之程序，依行政程序法之規定；而送達應向受送達人之住居
    所、事務所或營業所為之；送達，不能依前二條規定為之者
    ，得將文書寄存送達地之地方自治或警察機關，並作送達通
    知書兩份，一份黏貼於應受送達人住居所、事務所、營業所
    或其就業處所門首，另一份交由鄰居轉交或置於該送達處所
    信箱或其他適當位置，以為送達；前項情形，由郵政機關為
    送達者，得將文書寄存於送達地之郵政機關；寄存機關自收
    受寄存文書之日起，應保存三個月；對於當事人之送達，有
    應為送達之處所不明者，行政機關得依申請，准為公示送達
    。處理細則第五條與行政程序法第七十二條第一項、第七十
    四條及第七十八條皆有明定。本件受處分人眾成管理顧問股
    份有限公司，於七十六年八月十七日核准設立以來，其公司
    營業處所即為臺中市○區○○○街一三五號十二樓之一、屋
    頂之一，至今未再變更遷出，此有經濟部公司基本資料查詢
    在卷可稽。然原舉發機關於九十一年八月十五日寄送違規通
    知單（Ｆ00000000號）時，遭該址「第一廣場大樓
    管委會」以「無此人」為由退回，原舉發機關即以「原址無
    此公司」而予以公示送達；另於九十一年八月二十九日寄送
    違規通知單（Ｇ00000000號）時，又遭該管委會以
    「收件人不在」、「找不到人、聯絡不到」而退回，原舉發
    機關又以「查無此人」辦理公示送達在案，此亦有郵局退回
    之掛號信封、原舉發機關之違規通知單及單退公示註記移送
    表及函件等在卷足憑。惟原處分機關於九十四年七月二十一
    日及二十五日，所郵寄送達二份裁決書之地址仍為臺中市○
    區○○○街一三五號十二樓之一、屋頂之一，並由該管委會
    收受，亦有郵政掛號郵件收件回執二紙在卷可佐。本二件送
    達處分書之處所既與送達違規通知單之地址相同，且受處分
    人之營業所並未遷移他處，並非「應為送達之處所不明」。
    原舉發機關未依行政程序法第七十四條規定為合法之寄存送
    達，竟依行政程序法第七十八條規定逕為公示送達，原舉發
    機關上開送達之程序即不合法，其送達自亦不生送達之效力
    。從而，原處分機關逕予裁決，程序上即不適法，原處分應
    予撤銷，發回原處分機關，由原處分機關重新送達後，再依
    法裁決。
四、據上論斷，應依道路交通管理處罰條例第八十七條第二項、
    道路交通案件處理辦法第二十條規定，裁定如主文。
中　　華　　民　　國　　94　　年　　9 　　月　　27　　日
                  交通法庭  法　官  張清洲
以上正本證明與原本無異。
如不服本裁定，應於送達後五日內，向本院提出抗告狀。
                            書記官　沈筱玲
中　　華　　民　　國　　94　　年　　9 　　月　　27　　日
